臺灣橋頭地方法院民事判決
111年度岡簡字第189號
原      告  南山產物保險股份有限公司

法定代理人  王英君  
訴訟代理人  葉特琾  
            張哲瑀  
被      告  蔡東諭  
上列當事人間請求損害賠償事件，本院於民國111年6月23日言詞
辯論終結，判決如下：
    主  文
被告應給付原告新臺幣貳拾玖萬捌仟參佰柒拾玖元，及自民國一
一一年四月九日起至清償日止，按週年利率百分之五計算之利息
。
原告其餘之訴駁回。
訴訟費用由被告負擔。
本判決原告勝訴部分得假執行。
    事實及理由
一、本件被告經合法通知，未於言詞辯論期日到場，查無民事訴
    訟法第386 條所列各款情事，爰准原告之聲請，由其一造辯
    論而為判決。
二、原告主張：被告於民國109 年7月11日12時15分許，駕駛車
    牌號碼000-0000號自用小貨車（下稱系爭甲車）行經國道一
    號南向344.6 公里內側車道時，因未保持前、後車安全距
    離，自後撞擊前方為訴外人梁沛晴所有並駕駛之車牌號碼00
    0-0000號自用小客車（下稱系爭乙車），系爭乙車又撞擊由
    訴外人呂瑞芳所駕駛之車牌號碼000-0000號自用小客車（下
    稱系爭丙車），致系爭乙車受有車體損害（下稱系爭事故）
    ，而原告承保系爭乙車之車體損失險，並已依保險契約賠付
    新臺幣（下同）364,705元（含零件費用265,305 元、工資5
    0,400元、烤漆49,000元），而依保險法第53條之規定取得
    代位權，原告自得代位向被告請求賠償，為此，爰依民法第
    184 條、第191 條之2 前段及保險法第53條之規定請求被告
    給付上開款項等語。並聲明：被告應給付原告364,705元，
    及自起訴狀繕本送達被告翌日起至清償日止，按週年利率5 
    ﹪計算之利息。
三、被告未於言詞辯論期日到場，亦未提出書狀做任何聲明或陳
    述。　　
四、本院得心證之理由：
  ㈠按汽車在同一車道行駛時，除擬超越前車外，後車與前車之
    間應保持隨時可以煞停之距離，不得任意以迫近或其他方式
    ，迫使前車讓道；汽車行駛時，駕駛人應注意車前狀況，並
    隨時採取必要之安全措施。汽車行駛高速公路及快速公路，
    前後兩車間之行車安全距離，在正常天候狀況下，大型車車
    輛速率之每小時公里數值減20公尺。第1 項規定如遇濃霧、
    濃煙、強風、大雨、夜間行車或其他特殊狀況時，其安全距
    離應酌量增加，並保持隨時可以煞停之距離，道路交通安全
    規則第94條第1 項、第3 項、高速公路及快速公路交通管制
    規則第6 條第1 項、第3 項分別定有明文。次按因故意或過
    失，不法侵害他人之權利者，負損害賠償責任；汽車、機車
    或其他非依軌道之動力車輛，在使用中加損害於他人者，駕
    駛人應賠償因此所生之損害。不法毀損他人之物者，被害人
    得請求賠償其物因毀損所減少之價額，民法第184 條第1 項
    前段、第191 條之2 前段、第196 條分別定有明文。又按被
    保險人因保險人應負保險責任之損失發生，而對於第三人有
    損失賠償請求權者，保險人得於給付賠償金額後，代位行使
    被保險人對於第三人之請求權；但其所請求之數額，以不逾
    賠償金額為限，保險法第53條第1 項亦有明文。
  ㈡經查，原告主張之事實，業據其提出與其所述相符之統一發
    票、汽車保險理算書、理賠申請意書、估價單等件為證（詳
    本院卷第21至65頁），並經本院依職權調取系爭事故之道路
    交通事故現場圖、道路交通事故調查報告表㈠㈡、交通事故調
    查筆錄及現場照片等核閱屬實（詳本院卷第91至115頁），
    是此部分之事實堪以認定。被告駕駛系爭甲車，未與前車保
    持安全距離，而撞擊前方之系爭乙車，造成系爭乙車之車體
    受損，其駕車行為自有過失，且與系爭乙車所受損害間具有
    相當因果關係，被告自應負侵權行為損害賠償責任。原告既
    已依保險契約賠付修繕系爭乙車之費用，自得依首揭法律規
    定代位行使被保險人對被告之損害賠償請求權。
  ㈢又依民法第196 條請求賠償物被毀損所減少之價額，固得以
    修復費用為估定之標準，但以必要者為限（如修理材料以新
    品換舊品，應予折舊），最高法院77年度第9 次民事庭會議
    決議（一）、80年度台上字第2476號判決意旨可資參照。準
    此，損害賠償既係在填補被害人所受之損害，使其回復應有
    狀態，並不使之另外受利，故被害人修理材料以新品換舊品
    者，自應予以折舊。查本件原告業已賠付修理費用364,705
    元（含零件費用265,305 元、工資50,400元、烤漆49,000元
    ），有上開統一發票及估價單在卷足證頁），則依上開說明
　　，計算零件材料之損害賠償數額時，應扣除折舊部分始屬合
    理。而依行政院所頒固定資產耐用年數表及固定資產折舊率
    表，系爭乙車之耐用年數為5年，依平均法計算其折舊結果
    （即以固定資產成本減除殘價後之餘額，按固定資產耐用年
    數表規定之耐用年數平均分攤，計算折舊額），每年折舊率
    為5 分之1 ，並參酌營利事業所得稅查核準則第95條第6 項
    規定「 固定資產提列折舊採用定率遞減法者，以1 年為計
    算單位，其使用期間未滿1 年者，按實際使用之月數相當於
    全年之比例計算之，不滿1月者，以1 月計」，系爭乙車自
    出廠日108年1月，迄本件車禍發生時即109年7月11日，已使
    用1年6月，則零件扣除折舊後之修復費用估定為198,979元
    【計算方式：1.殘價＝取得成本÷( 耐用年數＋1)即265,305÷(
    5+1)≒44,218（小數點以下四捨五入）；2.折舊額 ＝(取得成
    本－殘價)×1/（耐用年數）×（使用年數）即(265,305－44,21
    8) ×1/5×（1+6/12）≒66,326（小數點以下四捨五入）；3.
    扣除折舊後價值＝（新品取得成本－折舊額）即265,305－66,3
    26＝198,979】，加計不必折舊之工資50,400元、烤漆49,000
    元後，原告請求被告賠償系爭乙車之修理費
    用298,379元【計算式：198,979＋50,400＋49,000＝298,379
    】，自屬有理。逾此範圍，則屬無據。
四、從而，原告依民法第184 條、第191 條之2 及保險法第53條
    等規定，請求被告給付298,379 元，及自起訴狀繕本送達翌
    日即111 年4 月9日（詳本院卷第81頁之送達證書）起至清
    償
　　日止，按週年利率5%計算之利息，為有理由，應予准許。逾
    此範圍之請求，為無理由，應予駁回。
五、又本件事證已臻明確，兩造其餘攻擊防禦方法及未經援用之
    證據，經本院斟酌後，核與判決結果不生影響，爰不另一一
    論述，併此敘明。
六、本件係就民事訴訟法第427 條訴訟適用簡易程序所為被告敗
    訴之判決，爰依同法第389 條第1 項第3 款之規定，職權宣
    告假執行。
七、訴訟費用負擔之依據：按各當事人一部勝訴、一部敗訴者，
    其訴訟費用，由法院酌量情形，命兩造以比例分擔或命一造
    負擔。本院審酌本件原告提起本件訴訟係屬必要，是關於訴
    訟費用負擔，應由被告全部負擔，較屬公平，爰依民事訴訟
    法第79條規定，諭知如主文所示。
中　　華　　民　　國　　111 　年　　7 　　月　　14　　日
                  岡山簡易庭  法    官  林揚奇
以上正本係照原本作成。
如不服本判決，應於送達後20日內，向本院提出上訴狀並表明上
訴理由，如於本判決宣示後送達前提起上訴者，應於判決送達後
20日內補提上訴理由書（須附繕本）。
中　　華　　民　　國　　111 　年　　7 　　月　　14　　日
                              書 記 官  陳麗如